【裁判字號】    89,訴,4718
【裁判日期】    900430
【裁判案由】    損害賠償等
【裁判全文】
臺灣臺北地方法院民事裁定  八十九年訴字第四七一八號
    原      告  揚聯國際興業有限公司
    法定代理人  楊淑菁
    訴訟代理人  胡盈州律師
                陳麗芬律師
                楊靜宜律師
                送達處所    台北市○○○路○段三九號九樓
    被      告  吉輔企業有限公司
                            設.
    法定代理人  劉興榮      住.
    訴訟代理人  楊曉邦律師
                朱百強律師
右當事人間損害賠償等事件本院裁定如左：
    主      文
本件移送臺灣台中地方法院。
    理      由
一、按訴訟之全部或一部，法院認為無管轄權者，依原告聲請或依職權以裁定移送其
    管轄法院，民事訴訟法第二十八條第一項定有明文。
二、本件被告起訴意旨略以：
    (一)原告為一從事工具機械出口之國際貿易商，於西元一九九八年九月中旬成功開
      發美國客戶訴外人美商FADAL公司，FADAL公司並自斯時起陸續向原告購買「自
      動換刀機構」工具機械產品，原告接受訂單後，再向國內製造「自動換刀機構
      」工具機械產品之協力廠商訂購，而被告為原告在國內之協力廠產之一，「自
      動換刀機構及刀臂機械產品」即為其製造並賣予原告。由於原告因誤傳美商公
      司之傳真予被告，被告因此而得知美商FADAL公司之資料，即不斷與FADAL公司
      聯絡，後三方於西元二○○○年二月二十二日簽署協議書，同意自協議簽立之
      日起，原告為被告與美商FADAL公司間之代表人，凡被告與美商FADAL公司所有
      交易均入經過原告，被告不得與美商FADAL公司聯絡，且美商FADAL公司於二○
      ○○三月一日至九月一日之間每購一台「自動換刀機構」產品，即支付原告美
      金一千元作為報酬，於九月一日後每購買一台「自動換刀機構」產品，即支付
      原告美金八百元作為報酬。然被告竟惡意違反前開協議，私下又與美商FADAL
      公司聯絡，原告遂再於同年三月一日再與被告確認要求遵守協議，被告並再次
      切結保證遵守協議。詎被告竟仍違約私下與美商FADAL公司交易，於六月十四
      日及二十三日私下出賣至少十四台「自動換刀機構」產品予美商FADAL公司，
      違反協議之約定。被告之惡意行為，除構成民法債務不履行責任外，同時並構
      成侵權行為，此外亦構成公平交易法第十九條第一款「以損害特定事業為目的
      ，促使他事業對該特定事業斷絕供給、購買或其他交易之行為，而有妨礙公平
      競爭之虞者」、同法第二十二條「事業不得為競爭之目的，而陳述或散布足以
      損害他人營業信譽之不實情事」等違反公平交易法之行為，原告爰依法請求被
      告賠償原告所受損害及所失利益美金一萬四千元，並依公平交易法第三十二條
      第一項，請求損害額一倍之懲罰性賠償金美金一萬四千元。
    (二)按債權人基於債之關係，得向債務人請求給付，不作為亦得給付，民法第一百
      九十九條第一項、第三項定有明文，被告依協議書所載負有不直接與美商FADA
      -L公司聯絡、交易之義務，其竟惡意違約擅自與美商FADAL公司聯絡交易，應
      負債務不履行之責。
    (三)被告多次故意以不實之言論誣陷原告，並唆使美商FADAL公司拒絕支付原告應
      得之報酬，尤有甚者，美商FADAL公司嗣後更片面無理發函予原告表示以後不
      再與原告交易，被告顯係以背於善良風俗之方法，加損害於原告，應依民法第
      一百八十四條第一項後段，對原告負損害賠償責任。
    (四)按因契約涉訟者，如經當事人定有債務履行地，得由該履行地之法院管轄，民
      事訴訟法第十二條定有明文，依三方二○○○年二月二十二日簽署協議書，被
      告欲對美商FADAL公司為任何法律行為或意思表示時，均須先將通知送達原告
      ，再由原告代表被告向美商FADAL公司為法律行為或意思表示，從而，三方協
      議所定之債務履行地自係指原告所在地，而原告公司營業所在本院管轄區域內
      ，本院自有管轄權。
    (五)按因侵權行為涉訟者，得由行為地之法院管轄，民事訴訟法第十五條第一項定
      有明文，所謂行為地，凡為一部實行行為或其一部行為結果發生之地皆屬之，
      最高法院著有五十六年台抗字第三六九號判例可資參照。本件因被告故意以不
      實言論誣陷原告，並唆使美商FADAL公司拒絕支付原告應得報酬，致原告商譽
      嚴重受損，無法獲得其依約所得享有之報酬；且更對原告其他國外客戶諸如西
      班牙ANAYAK為之，誣指「原告為騙子，以錯誤價格欺騙壓榨吉輔公司」，更使
      原告商譽受損，此侵權行為結果發生在原告身上，自應以原告所在地為行為結
      果地，本院對本案自有管轄權等語。
三、按因契約涉訟者，如經當事人定有債務履行地，得由該履行地之法院管轄，民事
    訴訟法第十二條定有明文。所謂債務履行地，以專指當事人契約所訂定之清償地
    而言，民法上之法定履行地，則非此所謂履行地。查原告所稱三方之協議，僅約
    定「揚聯公司將是FADAL公司和吉輔公司中間的代表人」，並未明文約定被告債
    務之履行地為原告之所在地。再按因侵權行為涉訟者，得由行為地之法院管轄，
    民事訴訟法第十五條第一項亦定有明文，而所謂行為地，實行行為或結果發生之
    地固皆屬之；然查，依原告所稱被告故意以不實言論對美商FADAL公司及西班牙
    客戶誣陷原告，致原告商譽受損，縱被告有為此誹謗行為，係使美商FADAL公司
    及西班牙ANAYAK對原告之評價減損，即侵權行為結果發生地係在美國或西班牙，
    並非原告營業所所在地，是本件並無民事訴訟法第十二條、第十五條所定之特別
    審判籍，本院並無管轄權。而查被告營業所所在地為台中縣潭子鄉○○路○段五
    二一巷一之一號，民事訴訟第二條第二項之規定，自應由臺灣台中地方法院管轄
    。玆原告向無管轄權之本院起訴，顯係違誤。
三、依職權將本件移送於該管轄法院。
四、依首開法條裁定如主文。
中      華      民      國    九十      年      四      月     三十     日
                              民事第二庭法      官  吳青蓉
右為正本係照原本作成
如對本裁定抗告須於裁定送達後十日內向本院提出抗告狀
中      華      民      國    九十      年      五      月      二      日
                                        法院書記官  吳芳玉


司法院資訊處製作；財團法人民間司法改革基金會備份。
